【裁判字號】    97,消債更,153
【裁判日期】    971120
【裁判案由】    更生事件
【裁判全文】
臺灣新竹地方法院民事裁定           97年度消債更字第153號
聲  請  人  甲○○
上列當事人因消費者債務清理事件聲請更生，本院裁定如下：
    主  文
聲請駁回。
聲請費用由聲請人負擔。
    理  由
一、按債務人對於金融機構因消費借貸、自用住宅借款、信用卡
    或現金卡契約而負債務，在聲請更生或清算前，應提出債權
    人清冊，以書面向最大債權金融機構請求協商債務清償方案
    並表明共同協商之意旨，消費者債務清理條例第151條第1項
    定有明文。次按債務人與金融機構協商成立者，不得聲請更
    生或清算，但因不可歸責於己之事由，致履行顯有重大困難
    者，不在此限；本條例施行前，債務人依金融主管機關協調
    成立之中華民國銀行公會會員辦理消費金融案件無擔保債務
    協商機制與金融機構成立之協商，準用前項之規定，同條例
    第151條第5項、第6項分別定有明文。又聲請更生或清算不
    合程式或不備其他要件者，法院應以裁定駁回之，但其情形
    可以補正者，法院應定期間先命補正，復為同條例第8條所
    明定。依首揭消費者債務清理條例第151條第1項之規定，採
    協商前置主義，其提案理由說明略謂：「……債務人對於金
    融機構因消費借貸、自用住宅借款、信用卡或現金卡契約而
    負債務，其法律關係較單純明確，金融機構並已訂有債務協
    商機制，如能協商成立，債務人或不須依本條例聲請更生或
    清算，可疏減法院負擔，有效分配司法資源。……」，乃著
    眼於上開類型之債務法律關係較為單純之故。是債務人之債
    務如係上開條文所指之消費借貸、自用住宅借款、信用卡或
    現金卡契約類型，無論有無提供擔保，即均有該條所定協商
    前置之適用。申言之，前開條文所所謂之「金融機構」，應
    指「債務人之金融機構債權人全體」，即包括有擔保之金融
    機構債權人及無擔保之金融機構債權人而言，否則任一債權
    金融機構皆可輕易成立協商，而其他債權金融機構亦可輕易
    破壞上開協商結果，易致前置協商制度無從發揮其應有之功
    能。
二、本件聲請意旨略以：聲請人因理財失當，長期以卡養卡，以
    致於累積高額債務，聲請人前雖曾與各債權銀行就無擔保債
    務成立協商，約定每月償還新台幣（下同）53,947元，但聲
    請人每月收入93,000元，生活必要開支、扶養子女、父母之
    必要費用總計約45,016元及房屋貸款26,200元，上開協商條
    件實超過聲請人所能負擔之範圍，是以聲請人努力數期後，
    終無以為繼，無力履行前述協商條件，是顯因非可歸責於聲
    請人之事由，致履行原協商條件顯有重大困難，請求裁定准
    予更生。
三、聲請人主張其有不能清償債務情事，前以書面向最大債權金
    融機構請求共同協商債務清償方案，協商成立，惟因不可歸
    責於其之事由致履行原協商內容顯有重大困難，且其無擔保
    或無優先權之債務總額未逾新臺幣1,200萬元，復未經法院
    裁定開始清算程序或宣告破產云云，固據提出債權人清冊、
    協議書及95年度、96年度綜合所得稅各類所得資料清單、96
    年度綜合得稅結算稅額繳款書等件為證。惟依據財團法人聯
    合徵信中心之當事人查詢個人資料回覆書中，聲請人依中華
    民國銀行公會會員辦理消費金融案件無擔保債務協商機制與
    金融機構成立協商，但就自用債宅貸款部分，即債權人合作
    金庫商業股份有限公司部分，並未參加協商，就此部分既不
    在前次協商範圍內，聲請人復未依消費者債務清理條例規定
    之程序與合作金庫商業銀行股份有限公司申請協商，可見其
    未遵循消費者債務清理條例第151條第1項之規定與全體金融
    機構債權人先行債務協商之機制，且前揭欠缺又屬無從補正
    。從而，聲請人之本件更生聲請，自屬無據，應予駁回。所
    為保全處分之聲請，亦失所附麗，應併予駁回。
中    華    民    國    97    年    11    月    20    日
                  民事第一庭    法      官  黃珮禎
上為正本係照原本作成。
如不服本裁定，應於裁定送達後10日內，以書狀向本院提出抗告
，並繳納抗告費新臺幣1千元。
中    華    民    國    97    年    11    月    20    日
                                書  記  官  江靜玲


司法院資訊處製作；財團法人民間司法改革基金會備份。
